臺灣臺北地方法院刑事判決　　　　　　 95年度交易字第635號
公　訴　人　臺灣臺北地方法院檢察署檢察官
被　　　告　甲○○
上列被告因過失傷害案件，經檢察官提起公訴（九十五年度偵字
第一二五九三號）及移送併案審理（九十五年度他字第六○二三
號），本院判決如下：
    主  文
甲○○因過失傷害人，處拘役伍拾日，如易科罰金，以銀元參佰
元即新台幣玖佰元折算壹日。
    事  實
一、甲○○於民國九十五年一月二十七日上午六時四十分前某時
    許，駕駛車牌號碼CH－一四九七號自用小客車沿臺北市○○
    街一八三巷由南往北方向行駛，嗣於同日六時四十分許，行
    至金華街一八三巷、愛國東路口，其本應注意交岔路口遇有
    閃光紅燈時，表示「停車再開」，車輛應減速接近，先停止
    於交岔路口前，讓幹道車優先通行後認為安全時，方得續行
    ，且依當時天候晴、日間有自然光線、路面乾燥、無缺陷、
    無障礙物、視距良好等情形，其並無不能注意之情事，其竟
    疏未注意，未於行經該路口時減速接近、停車讓幹道車優先
    通行，並確認無左右來車即貿然前行，適有江進雄（業因肝
    硬化導致肝衰竭併多重器官衰竭，於九十五年七月八日死亡
    ）駕駛車牌號碼APQ－五八七號重型機車搭載其配偶丙○○
    ，沿臺北市○○○路由西往東行駛至該處，亦因急著回家關
    瓦斯而未在行經有閃黃燈標誌路口減速慢行，致未注意右側
    巷口有甲○○所駕駛之上揭自用小客車前來，甲○○所駕駛
    之自用小客車左前保險桿乃與江進雄所駕駛之重型機車右側
    置物箱瞬間擦撞，造成江進雄、丙○○當場人車倒地，江進
    雄因而受有右足壓傷併第三、四趾骨開放性骨折及多條肌腱
    斷裂等傷害，丙○○則受有雙下肢多處擦傷、第四、五腰椎
    滑脫及第二、五腰椎變形等傷害，經在該路口執行勤務之保
    安警察隊警員丁○○親見而報警前去處理。
二、案經江進雄訴由臺北市政府警察局大安分局報請臺灣臺北地
    方法院檢察署檢察官偵查後聲請簡易判決處刑，暨經丙○○
    訴請臺灣臺北地方法院檢察署檢察官移送併案審理。
    理  由
壹、程序部分：
    按「被告以外之人於審判外之言詞或書面陳述，除法律有規
    定者外，不得作為證據」，刑事訴訟法第一百五十九條第一
    項定有明文；又按「被告以外之人於審判外之陳述，雖不符
    前四條之規定，而經當事人於審判程序同意作為證據，法院
    審酌該言詞陳述或書面陳述作成時之情況，認為適當者，亦
    得為證據。當事人、代理人或辯護人於法院調查證據時，知
    有第一百五十九條第一項不得為證據之情形，而未於言詞辯
    論終結前聲明異議者，視為有前項之同意」，同法第一百五
    十九條之五亦定有明文。本件卷附由臺北市政府警察局大安
    分局交通分隊（下稱大安分局交通隊）警員許進聰於肇事現
    場所繪製之道路交通事故現場圖、臺北市○○○○○道路交
    通事故調查報告表(一)、(二)、交通事故談話紀錄表三紙、告訴
    人所提出之臺北市立聯合醫院仁愛院區診斷證明書二紙、長
    庚紀念醫院診斷證明書一紙、證人江進雄、丙○○與許進聰
    分別於警詢、檢察事務官訊問時所為之供述，雖均屬傳聞證
    據，惟被告甲○○與檢察官對上開傳聞證據之證據能力均表
    示無意見，亦未於本案言詞辯論終結前聲明異議，江進雄業
    已死亡，其於警詢及檢察事務官詢問時所為之供述，本院審
    酌該等言詞陳述作成之情況，相關陳述人均未曾主張非出於
    任意性或不當取供，足信作成時之情況，應無違法或不當情
    事，因而認為適當，渠等供述均具備證據能力而得作為證據
    。
貳、實體部分：
一、訊據被告甲○○固坦承於上揭時、地，駕駛車牌號碼CH－一
    四九七號自用小客車發生車禍，惟矢口否認有何過失傷害之
    犯行，辯稱：伊所駕駛之自小客車並未與江進雄所騎之機車
    發生碰撞，伊行駛至該路口時確實有停車察看，確定無其他
    車輛才起步準備前進，突然江進雄所騎機車快速通過伊前方
    ，機車後方又有一輛計程車快速駛來，計程車撞到伊自小客
    車的左前方保險桿，造成伊車前保險桿脫落，計程車再撞擊
    到江進雄機車之左側把手，才會使江進雄所騎機車打滑旋轉
    而倒在伊車子右前方，伊根本沒有撞到機車，警察到的時候
    ，伊也有告訴警察是計程車撞到機車，但警察都沒有記載。
    當時江進雄的車速很快，如果是伊的車撞到機車，以伊當時
    的行駛狀態，機車應該倒在他的前方，人應該在伊車下才對
    ，且江進雄當時急著回家關瓦斯，在隔了二個鐘頭後才到醫
    院去，這當中如果他自己又摔倒或什麼的，那個傷不能怪到
    伊身上，丙○○在仁愛醫院時只是腳擦傷，而椎間盤的問題
    每個人都有，她可能因為坐姿不良而有這個問題。證人丁○○當時在崗哨裡執勤，他是聽到撞車的聲音才出來看，怎麼
    可能如他所說他看到伊的車子是直接撞到機車云云。經查：
    (一)被告所駕駛之上揭自小客車於上揭時、地，與告訴人江進
      雄所騎之上揭機車發生碰撞車禍之事實，業據證人江進雄
      、丙○○分別於警詢、偵查中檢察事務官訊問，及證人丙○○、丁○○於本院九十五年十一月二十九日審理時證述
      明確，並有道路交通事故現場圖、臺北市○○○○○道路
      交通事故調查報告表(一)、(二)各一份及現場照片六張等在卷
      可稽（見九十五年度偵字第一二五九三號卷第十二至十四
      頁、第四九至五一頁）。
    (二)被告雖以上揭辯解否認與告訴人江進雄所騎機車發生本件
      車禍，惟查：
      1.證人丁○○於本院九十五年十一月二十九日審理時已證
        稱：「當天是摩托車與自小客車在十字路口相撞。自小
        客車是南往北、摩托車是西往東。因為當時該路口還沒
        有紅綠燈，而是閃紅黃燈狀況，他們二台車都沒有減速
        ，就撞在一起。自小車前方保險桿撞到摩托車的右半邊
        ……當時有計程車，不過沒有撞到，計程車在摩托車前
        面已經通過路口肇事之自小客車在發生事故前在行進。
        我是看到撞擊，他們完全沒有減速。是計程車剛過，機
        車過去就發生撞擊」等語，而衡以證人丁○○於本院審
        理時所陳述其當時所在之位置（金華街一八三巷南往北
        與愛國東路東往西交岔路口轉角處，見偵查卷第十二頁
        ），並無障礙物，可清楚看到金華街一八三巷南往北、
        愛國東路西往東方向前來之車輛，其所證述目擊被告所
        駕駛隻自小客車直接與江進雄所騎機車撞在一起，與經
        驗法則並無不符，且核與證人即告訴人丙○○於偵查中
        及本院審理時所證稱：被告駕駛之自小客車從右側撞擊
        江進雄及伊騎乘之機車右側之置物箱，因力道很大，因
        此機車滑倒後有旋轉，與機車發生撞擊之汽車顏色似為
        灰色，非黃色之情節相符。再衡以證人丁○○係在本件
        車禍之交岔路口服守望勤務之保安警察第六總隊第二大
        隊第一中隊之警員，與被告、告訴人等三人均無利害關
        係，其自無甘冒偽證之重刑而為不實證述之必要，故認
        其證述屬實。
      2.又詳觀卷附之道路交通事故現場圖、現場照片所示，本
        件車禍發生後，被告所駕駛之上揭自小客車橫停於交岔
        路口中之愛國東路西向東的車道內，車尾已離開斑馬線
        一‧六公尺，自小客車之前保險桿自左往右方向斷裂，
        保險桿左側至中間部份均已斷裂脫落，碎片散落於自小
        客車前方至上揭機車倒地處間，自小客車前車牌因保險
        桿斷裂而彎折，車號前二字朝下貼住地面，十字路口內
        有黃漆網線，機車左倒於十字路口（愛國東路西向東）
        之斑馬線與雙黃線間，車頭朝西（即朝十字路口），機
        車旁有一大塊汽車保險桿碎片（位於愛國東路西往東車
        道之停止線與斑馬線間），機車左側紅色置物箱破裂，
        可見置物箱內之黃色雨衣，機車倒地處附近之地面有刮
        地痕，依兩車受損之情形，可知本件車禍係被告所駕駛
        之自小客車左前方保險桿與機車右側發生碰撞而肇事，
        且江進雄所騎之機車在發生碰撞後曾發生旋轉，而在現
        場留有刮地痕，機車倒地之方向才會與原行車方向相反
        。
      3.倘被告所言係計程車撞擊其自用小客車之左前方保險桿
        ，使其保險桿脫落、車牌凹陷屬實，則在被告所駕駛之
        自小客車前保險桿幾乎全被撞落之情形下，事故現場應
        遺留有計程車因撞擊而掉落之散落物，惟詳觀現場照片
        ，現場並無任何計程車因撞擊而遺留之跡證，且證人即
        至本件車禍現場為初步處理之大安分局交通隊警員乙○○於本院九十五年十二月二十一日審理時已證稱：依照
        二車撞擊之毀損程度及倒地之位置判斷，當時並無第三
        部車輛存在，且現場除了被告之自小客車與江進雄之機
        車的散落物外，並未見到其他車輛之散落物等語（見當
        日審判筆錄第四、五頁），證人即為後續細部處理之同
        交通隊警員許進聰於檢察事務官九十五年八月十五日詢
        問時亦證稱：依現場圖所示，機車係遭撞擊後滑倒，故
        肇事車輛右前方有刮地痕，如依被告所述係計程車擦撞
        機車把手致機車滑倒，則不可能出現現場所示之刮地痕
        等語（見九十五年度偵字第一二五九三號卷第三十九頁
        ），且證人丁○○於本院審理時已明確證稱：計程車係
        在機車之前即通過路口，顯見被告所指之計程車並未撞
        擊到其駕駛之自小客車及告訴人騎乘之機車。
      4.至被告另以若非計程車撞擊其自用小客車，則其車前保
        險桿何以嚴重毀損，且車牌上怎會有黃漆等語置辯，並
        提出其車牌上留有黃色漆痕之照片二張，惟如上所述，
        現場並無計程車之碎片，被告於本院九十五年十一月二
        十九日審理時又自承：上揭自小客車之車齡已十二年，
        依卷附之車籍資料作業詳細畫面上所載，該自小客車之
        發照日期為八十四年十二月二十日，足見該自小客車已
        使用十一年餘，而汽車零件會隨使用年限之增加而老舊
        耗損，尤其是塑膠製之保險桿，在經過數年之風吹雨打
        後會變得相當脆弱，只要稍加碰撞即會破碎，乃一般稍
        具常識之人所週知之事。被告所駕駛之上揭自小客車與
        江進雄所騎機車係直接撞及，在二車均未減速之情況下
        ，江進雄所騎機車之右側在瞬間與自小客車左前保險桿
        擦撞，脆弱之保險桿即遭機車右側突出之置物箱勾破，
        部分之碎片並隨著機車瞬間帶到了機車倒地附近，此與
        前述之現場情形相符。又本件車禍現場之交岔路口之地
        面上既漆有黃色禁止停車網線區域，上揭自小客車之前
        車牌因保險桿斷裂而彎曲，車號前二字朝下貼住地面，
        則自小客車之前車牌上沾有黃色漆痕應係因保險桿脫落
        而沿路面刮行所致，非計程車之油漆甚明。
      5.綜上所述，被告上開所辯顯係臨訟卸責卸責之詞，不足
        採信。
    (三)又當人體受到傷害時，傷害之程度係由淺至深，自輕變重
      ，有些傷害因係發生於人體內部，非肉眼所能察覺，且有
      時傷害對於身體及健康所造成影響，亦非即刻顯現於外或
      馬上為大腦所知覺，此為日常生活之經驗法則。因而車禍
      事故所造成之身體傷害，除顯現於外之皮肉擦挫傷、紅腫
      、流血或骨折，當事人可馬上感受到外，存在於體內之傷
      害則因其部位及程度不一，往往需要經過一段時間，人體
      大腦對於受傷部位始能有所察覺，故車禍事故之被害人究
      受有何種程度之傷害，實有賴日後由其他專科醫師之臨床
      診斷及檢查，要難僅以急診時發現之情狀作為認定傷害部
      位及程度之唯一依據。是被害人日後身體出現之症狀，倘
      足以證明與事故發生時之車輛碰撞具有通常一般合理的關
      連性，即可推認係起因於車禍事故之傷害結果。查告訴人
      江進雄因本件車禍而受有右足壓傷併第三、四趾骨開放性
      骨折及多條肌腱斷裂等傷害，丙○○則受有雙下肢多處擦
      傷、第四、五腰椎滑脫及第二、五腰椎變形等傷害，有上
      揭告訴人二人所提出之臺北市立聯合醫院仁愛院區診斷證
      明書二紙、長庚紀念醫院診斷證明書一紙在卷可稽。被告
      雖辯稱告訴人丙○○腰椎滑脫及變形之問題，可能因坐姿
      不良所造成，與本件車禍無關云云，惟依丙○○所提出之
      長庚紀念醫院診斷證明書上所載，丙○○分別於九十五年
      二月十六日、同月二十三日、同年三月二日至該院骨科門
      診診療，與本件車禍事故發生之時間（同年一月二十七日
      ）相距不遠，且如上所述，二車在均未減速之情況下相撞
      ，機車發生旋轉倒地，可知當時之撞擊力甚大，而告訴人
      丙○○（民國三十一年十二月出生）於本件車禍當時已為
      六十三歲之人，在機車遭撞擊後跌落地面，其屁股於瞬間
      著地，腰椎必受到極大之壓力（身體由上往下跌落，因重
      力加速度之關係而使屁股所受之力量大於體重），因而其
      受有第四、五腰椎滑脫及第二、五腰椎變形等傷害，尚與
      常情無違，又證人丁○○於本院審理時也證稱：丙○○當
      時可以坐著，但表情很痛苦等語，足見丙○○於車禍發生
      後即有腰椎受傷之情形，再衡以告訴人丙○○與被告亦無
      仇恨，其自無故意設詞誣陷被告之必要，故認丙○○所受
      之上揭傷害揭係本件車禍所致，被告所辯為卸責之詞，不
      足採信。
    (四)按汽車行駛至交岔路口時，其行進應遵守燈光號誌；而車
      輛行經設有閃光紅燈號誌之交岔路口時，應減速接近，先
      停止於交岔路口前，讓幹道車優先通行後認為安全時，方
      得續行（閃光紅燈號誌表示「停車再開」）；而閃光黃燈
      號誌表示「警告」，車輛行經設有閃光黃燈號誌之交岔路
      口時應減速接近，注意安全，小心通過，道路交通安全規
      則第一百零二條第一項第一款及道路交通標誌標線號誌設
      置規則第二百十一條第一項第一、二款分別定有明文。本
      件被告考領有汽車駕駛執照，當知上揭有關規定，其駕駛
      上揭自小客車行經設有閃光紅燈號誌之交岔路口時，即負
      有注意前揭交通安全規則以防止危險發生之注意義務；而
      依上揭警方製作之道路交通事故調查報告表(一)所示，本件
      車禍發生當時天候晴，日間有自然光線，道路鋪設柏油，
      路面乾燥、無缺陷、無障礙物，視距良好等情況下，被告
      並無不能注意之情事，其竟疏未注意減速接近，並暫停讓
      幹道車先行，致與告訴人江進雄所騎之機車發生碰撞，因
      而造成告訴人二人均受有如前所述之傷害，被告之駕車行
      為顯有過失，且被告過失駕車肇事行為與告訴人二人之傷
      害結果間，具有相當因果關係，至為灼然。至於被告雖辯
      稱：伊有停車察看並讓幹道車先行，待確定無車通行時始
      繼續前進云云，惟依道路交通事故圖及現場照片所示，被
      告所駕駛之自小客車於肇事後停放於該交岔路口內，車尾
      已離開斑馬線一‧六公尺，倘被告確實有停車察看，讓幹
      道車先行後再行前進，自不可能於其車輛已完全進入交岔
      路口才發生本件車禍，且證人丁○○已證稱：當時二臺車
      皆未減速因而發生碰撞等語明確，足徵被告確實未停車再
      開，故其所辯顯係卸責之詞，不足採信。
    (五)至於告訴人江進雄騎乘前揭機車行駛至前開設有閃光黃燈
      之交岔路口，亦應注意減速慢行，做隨時停車之準備，而
      依前述當時之天候及路況等，其無不能注意之情形，亦因
      疏未注意減速慢行，做隨時停車之準備，以致發生本件交
      通事故，其就本件車禍之發生雖亦有過失，惟告訴人江進
      雄之與有過失，僅為民事損害賠償責任分擔之事由，並無
      從免除被告之過失傷害刑事責任，附此敘明。
    (六)綜上所述，本案事證已臻明確，被告之前揭犯行已堪認定
      ，應予依法論科。
二、法律適用：
  (一)查刑法部分條文已於九十四年二月二日修正公布，並於被告
    為本件行為後之九十五年七月一日施行，修正後刑法第二條
    第一項規定：「行為後法律有變更者，適用行為時之法律。
    但行為後之法律有利於行為人者，適用最有利於行為人之法
    律」，且刑法施行法亦於九十五年六月十四日修正，增訂第
    一條之一規定：「中華民國九十四年一月七日刑法修正施行
    後，刑法分則編所定罰金之貨幣單位為新臺幣。九十四年一
    月七日刑法修正時，刑法分則編未修正之條文定有罰金者，
    自九十四年一月七日刑法修正施行後，就其所定數額提高為
    三十倍。但七十二年六月二十六日至九十四年一月七日新增
    或修正之條文，就其所定數額提高為三倍。」。本件被告所
    犯之過失傷害罪，依修正前及修正後之刑法條文論處之結果
    ，因刑法第二百八十四條第一項前段規定有罰金刑，依上開
    刑法施行法第一條之一，雖改以新台幣為罰金之單位並提高
    三十倍，惟因修正前之罰金單位為銀元，與新台幣之折算比
    例為三比一，又因前刑法分則有關條文罰金之倍數亦經修正
    前罰金罰鍰提高標準條例提高為十倍，因而依修正後之刑法
    施行法第一條之一規定提高三十倍，就罰金之最高額而言，
    實與修正前罰金之最高額相同，惟罰金之最低額部分，因刑
    法第三十三條第五款亦經修正，罰金最低額由銀元一元以上
    ，提高為一千元以上，並以百元為單位，因而以修正前之法
    律有利於被告，應適用修正前有關罰金之規定。
  (二)核被告所為，係犯刑法第二百八十四條第一項前段之過失傷
    害罪。被告一過失行為傷害告訴人二人之身體，係一行為侵
    害數罪名，為想像競合犯，應從一重處斷。又卷附之臺北市
    政府警察局道路交通事故肇事人自首情形紀錄表上勾選「報
    案人或勤務中心轉來資料未報明肇事人姓名，處理人員前往
    現場處理時，肇事人在場，並當場承認為肇事人」，依其表
    面字義似為被告於肇事後自首，惟證人乙○○於本院審理時
    證稱：丁○○有看到事發經過，並告知伊整個事故過程，伊
    至現場後，被告並未向伊承認為肇事人等語（見本院卷第四
    二頁至背面），且被告自警詢至本院審理時均堅稱其未撞到
    江進雄所騎機車肇事，是被告並未向該管公務員自白犯罪事
    實，並為接受裁判之表示，不符合刑法第六十二條前段所定
    「對於未發覺之犯罪自首而接受裁判」之要件，附此敘明。
    爰審酌被告考領有汽車駕駛執照，對於閃光紅燈應暫停禮讓
    幹道先行之規定知之甚詳，竟疏未注意減速接近，並暫停讓
    幹道車先行，致與告訴人江進雄所騎之機車發生本件車禍，
    其過失程度非小，且造成告訴人二人受有前述之多處傷害，
    犯罪所生危害並非輕微，又未與告訴人達成和解、賠償損害
    ，犯罪後又一再否認犯行，犯後態度欠佳，惟告訴人江進雄
    就本件車禍之發生亦有過失，及被告之生活狀況與智識程度
    等一切情狀，量處如主文所示之刑；又被告行為後，刑法第
    四十一條第一項前段關於易科罰金之規定亦經修正，新法修
    正為「犯最重本刑為五年以下有期徒刑以下之刑之罪，而受
    六個月以下有期徒刑或拘役之宣告者，得以新臺幣一千元、
    二千元或三千元折算一日，易科罰金」，惟依被告行為時之
    刑罰法律即修正前第四十一條第一項前段規定：「犯最重本
    刑為五年以下有期徒刑以下之刑之罪，而受六個月以下有期
    徒刑或拘役之宣告，因身體、教育、職業、家庭之關係或其
    他正當事由，執行顯有困難者，得以一元以上三元以下折算
    一日，易科罰金」，及依修正前罰金罰鍰提高標準條例第二
    條規定「依刑法第四十一條易科罰金者，均就其原定數額提
    高為一百倍折算一日；法律所定罰金數額未依本條例提高倍
    數，或其處罰法條無罰金刑之規定者，亦同」，易科罰金之
    折算標準最高為銀元三百元，最低為銀元一百元，換算為新
    臺幣後，最高額為新臺幣九百元，最低額為新臺幣三百元，
    經比較修正前、後關於易科罰金折算標準之刑罰法律，適用
    修正前刑法第四十一條第一項前段及修正前罰金罰鍰提高標
    準條例對於被告較為有利，故並依修正前刑法第四十一條第
    一項前段之規定，諭知被告所處拘役易科罰金之折算標準。
據上論斷，應依刑事訴訟法第二百九十九條第一項前段，刑法第
二條第一項前段、第二百八十四條第一項前段、第五十五條、修
正前刑法第四十一條第一項前段，刑法施行法第一條之一，修正
前罰金罰鍰提高標準條例第二條，現行法規所定貨幣單位折算新
台幣條例第二條，判決如主文。
本案經檢察官侯少卿到庭執行職務
中　　華　　民　　國　　96　　年　　2 　　月　　9 　　日
                  刑事第一庭審判長法　官  陳興邦
                                  法　官  劉素如
                                  法　官  林春鈴
以上正本證明與原本無異。
如不服本判決，應於判決送達後10日內，向本院提出上訴狀。
                                  書記官  羅欣宜
中　　華　　民　　國　　96　　年　　2　　月　　12   　日
附錄本案論罪科刑法條全文：
刑法第284條
因過失傷害人者，處6月以下有期徒刑、拘役或500元以下罰金，
致重傷者，處1年以下有期徒刑、拘役或500元以下罰金。
從事業務之人，因業務上之過失傷害人者，處1年以下有期徒刑
、拘役或1000元以下罰金，致重傷者，處3年以下有期徒刑、拘
役或2000元以下罰金。
